臺灣臺北地方法院民事裁定　　　　　　　 95年度抗字第729號
抗　告　人　丙○○
　　　　　　丁○○
上列抗告人因與相對人甲○○間本票裁定事件，對於中華民國九
十五年八月二十二日本院簡易庭九十五年度票字第一○四○七二
號裁定，提起抗告，本院裁定如下：
    主  文
抗告駁回。
抗告程序費用新台幣壹仟元由抗告人連帶負擔。
    理  由
一、按執票人向本票發票人行使追索權時，得聲請法院裁定後強
    制執行，票據法第一百二十三條定有明文。本票執票人，依
    票據法第一百二十三條規定，聲請法院裁定許可對發票人強
    制執行，性質上係屬非訟事件，此項聲請之裁定及抗告法院
    之裁定，僅依非訟事件程序以審查強制執行許可與否，並無
    確定實體上法律關係存否之效力，如發票人就票據債務之存
    否有爭執時，應由發票人另提起確認之訴，以資解決，最高
    法院五十七年台抗字第七六號著有判例可資參照。
二、本件相對人於原法院聲請意旨略以：其執有抗告人於民國（
    下同）九十三年四月一日簽發之本票二紙（下稱系爭本票）
    ，付款地均未載，金額分別為新臺幣（下同）二十五萬元及
    六十萬元，利息均未約定，免除作成拒絕證書，到期日各記
    載為九十三年四月十九日及同年月二十九日，詎於到期後經
    提示未獲付款，為此聲請裁定許可強制執行等情，原法院依
    非訟事件程序審查，並無欠缺本票應記載之事項，而裁定准
    許強制執行，經核尚無違誤。
三、抗告人抗告意旨雖以：系爭本票雖係抗告人所共同簽發，惟
    並未交付予相對人持有，且抗告人亦未與相對人有金錢往來
    ，相對人復不敢註明詳細住居所，顯見取得系爭本票並無任
    何對價且係惡意，依票據法第十四條規定，相對人並不得享
    有票據上權利；又系爭本票實際係抗告人交付予案外人蔡秀
    麗持有以為擔保之用，而抗告人自九十一年五月三日起已陸
    續匯款一百三十四萬二千五百元予案外人蔡秀麗以為清償，
    是相對人就系爭本票聲請強制執行自不應准許，抗告人對原
    裁定難以甘服，請求廢棄原裁定云云。惟查：(一)抗告人丙○
    ○、丁○○並不否認系爭本票之真正且為抗告人共同簽發，
    此復有原裁定卷所附本票二紙可稽（見原裁定卷第七頁），
    是依票據法第五條規定，抗告人丙○○、丁○○自應對系爭
    本票所載文義負連帶責任；(二)系爭本票並未記載受款人為何
    ，且系爭本票係由相對人執以向本院聲請本票裁定，是相對
    人主張其為票據權利人，即屬可採。從而，相對人執系爭本
    票向本院聲請裁定強制執行，以向抗告人行使追索權，依首
    揭規定，乃於法有據；(三)至抗告人辯稱相對人不敢註明詳細
    住居所一節，經本院依非訟事件程序形式審查，相對人於第
    一審聲請本票裁定之書狀固有不註明詳細住居所，且錯誤記
    載身分證字號（所記載為其兄乙○○之身分證字號），致相
    對人究竟為姓名欄所載「甲○○」或係身分證字號所示「乙
    ○○」產生疑義之情形，然本院深入查證後，相對人確定為
    住居所「高雄縣杉林鄉集來村通仙巷一六五號」之「甲○○
    」；(四)抗告人復辯稱系爭本票實際係交付案外人蔡秀麗持有
    ，以為擔保之用，而已陸續匯款一百三十四萬二千五百元予
    案外人蔡秀麗清償債務，故相對人取得系爭本票並無任何對
    價且係惡意云云，然抗告人所稱即使屬實，亦屬實體法上之
    爭執，揆諸首開說明，則應由抗告人另行提起訴訟以資解決
    ，尚非本件非訟程序所得加以審究。從而，抗告人執此指摘
    原裁定不當，求予廢棄，於法尚有不合，不應准許。
四、據上論結，本件抗告為無理由，爰裁定如主文。
中　　華　　民　　國　　96　　年　　5 　　月　　23　　日
                民事第一庭    審判長法官  陳邦豪
                              法      官  蔡和憲
                              法      官  文衍正
以上正本係照原本作成。
不得再抗告。
中　　華　　民　　國　　96　　年　　5 　　月　　23　　日
                    　　　　  書  記  官　周其祥
